【裁判字號】    89,易,1475
【裁判日期】    900614
【裁判案由】    偽造文書等
【裁判全文】
臺灣屏東地方法院刑事判決                        八十九年度易字第一四七五號
    公  訴  人  臺灣屏東地方法院檢察署檢察官
    被      告  丙○○
    被      告  甲○○
    被      告  詣榮國際有限公司
    代  表  人  甲○○
右列被告因偽造文書等案件，經檢察官提起公訴（八十九年度偵字第五七八號、八十
九年度偵字第四九一九號號），本院判決如左：
    主  文
丙○○共同連續行使從事業務之人，明知為不實之事項，而登載於其業務上作成之文
書，足以生損害於他人，處有期徒刑貳月，如易科罰金，以參佰元折算壹日。
甲○○共同連續行使從事業務之人，明知為不實之事項，而登載於其業務上作成之文
書，足以生損害於他人，累犯，處有期徒刑陸月，如易科罰金，以參佰元折算壹日。
詣榮國際有限公司其代表人，因執行業務，製造偽農藥，處罰金肆萬元。
    事  實
一、甲○○於八十五年四月二十四日，因違反農藥管理法，經判處有期徒刑四月確定
    ，於八十五年五月二十三日易科罰金執行完畢，丙○○為屏東縣長治鄉○○村○
    ○路七十九號華農企業股份有限公司（以下簡稱華農公司）之負責人，甲○○為
    彰化縣溪湖鎮○○街十七號詣榮國際有限公司（以下簡稱詣榮公司）之負責人，
    華農公司從事農藥之製造、加工及銷售，詣榮公司則從事化工原料及農藥進出口
    買賣，丙○○及甲○○均為從事業務之人。丙○○與甲○○共同基於業務上文書
    登載不實及行使該登載不實文書之概括犯意，甲○○並明知詣榮公司並未取得任
    何農藥製造之許可，不得擅自製造農藥，竟自民國八十四年一月間起至八十八年
    三月底止，由丙○○將華農公司取得之農藥製字第一五四三號「亞殺」農藥許
    可證，租予詣榮公司使用，每年租金新台幣（下同）一百萬元（包含其他華農公
    司取得之農藥許可證），因此，丙○○明知詣榮公司所製造之「亞殺」農藥，
    並非華農公司製造，仍提供該亞殺農藥標示（按此標示應事先向行政院農業委
    員會核準）予甲○○，再由甲○○以上揭租得之農藥製字第一五四三號「亞殺
    」農藥許可證，製造「亞殺」農藥（偽農藥），並將記載「製造工廠：華農企
    業股份有限公司」等不實事項文字之農藥標示貼在詣榮公司製造之亞殺農藥瓶
    子上，在全國各地農藥行對外銷售予農民使用，足生損害於公眾及行政院農業委
    員會對農藥管理之正確性。嗣於八十八年十二月二十三日，經台北縣政府在台北
    縣坪林鄉甲成農藥行抽購標示為「華農企業股份有限公司製造，詣榮國際有限公
    司總經銷，農藥製字第一五四三號，製造日期八十八年一月九日，批號００一」
    之亞殺農藥作檢驗時發現（檢驗結果，該農藥亦與行政院農業委員會以農藥製
    字第一五四三號核准華農公司製造之亞殺農藥之有效成分不符）。
二、案經台北縣政府函送台灣屏東地方法院檢察署檢察官及同署檢察官簽分偵查起訴
    。
    理  由
一、訊據被告丙○○矢口否認上揭犯行，辯稱：就甲○○印製農藥標示一節伊不知情
    云云；被告甲○○辯稱：伊係承租亞殺農藥許可證云云。經查（一）被告丙○
    ○於偵查中不諱言將行政院農業委員會以農藥製字第一五四三號核准華農公司製
    造之亞殺農藥之製造許可證租予詣榮公司使用，並提供亞殺農藥之標示予甲
    ○○使用等情，被告甲○○於偵查中亦不諱言租用上揭亞殺農藥許可證，使用
    丙○○提供之農藥標示，及台北縣政府抽購標示為「華農企業股份有限公司製造
    ，詣榮國際有限公司總經銷，農藥製字第一五四三號，製造日期八十八年一月九
    日，批號００一」之亞殺農藥確為詣榮公司所製造銷售等情。（二）被告丙○
    ○為華農公司之負責人，甲○○為詣榮公司之負責人，華農公司從事農藥之製造
    、加工及銷售，詣榮公司則從事化工原料及農藥進出口買賣之事實，業據被告二
    人供述在卷，並有華農公司與詣榮公司之公司基本資料查詢表在卷可按，因此，
    丙○○及甲○○均為從事業務之人。又農藥之標示，在表明其成份，使用方法及
    農藥製造者，乃從事農藥製造業者在業務上所作成之文書，被告二人既知農藥製
    字第一五四三號「亞殺」農藥為詣榮公司所製造，而非華農公司，竟仍在該「
    亞殺」農藥瓶子上，貼用載有「製造工廠：華農企業股份有限公司」等文字之
    農藥標示，表示該農藥為華農公司所製造，並在全國各地農藥行對外銷售予農民
    使用，對不知情之農民，自構成損害，且有損農藥管理之中央主管機關對農藥管
    理之正確性（見農藥管理法第十一條），被告二人所為，已該當業務文書登載不
    實及行使此不實文書犯行。（三）被告丙○○雖於偵查中辯稱在八十五年十二月
    三十一日已終止合作關係，然依其提出之華農公司致詣榮公司信函（信上署名為
    丙○○，信末日期為八十八年一月二十日），其上記載「．．．．關於詣榮公司
    使用、販售具華農公司農藥製字證號標貼事，敬請在民國八十七年十二月三十一
    日終止，且懇託於八十八年三月底前，盡量銷售，或請收回已流通於市面之上舉
    標示產品．．．．」等語，又被告甲○○亦供稱伊付租金（按指租用農藥製造許
    可證之租金）到八十八年二、三間月等語，且有台灣區中小企業銀行匯款單三紙
    及華農公司華南銀行屏東分行帳戶往來明細在卷可佐，是堪認被告二人之合作（
    共犯）關係，係到八十八年二、三月間，非被告丙○○所辯之八十五年十二月三
    十一日，況此一辯解，亦無礙犯罪之成立。（四）再農藥非經申請中央主管機關
    （行政院農業委員會）檢驗合格，核准登記發給許可證，不得製造、加工或輸入
    ，又未經核准擅自製造、加工或輸入之農藥為偽農藥，農藥管理法第十一條、第
    六條第一款分別定有明文，詣榮公司之營業項目，並無農藥製造此項，且就本案
    之亞殺農藥，亦未取得中央主管機關之許可證，至於農藥製字第一五四三號許
    可證，乃核發予華農公司，而非詣榮公司（核准是對特定公司所製造之特定農藥
    核准，非公布農藥成份容許任一公司按此成份製造），詣榮公司製造他公司取得
    許可證之農藥，仍屬未經核准擅自製造（既是未經核准製造，自無農藥管理法第
    六條第四款所謂所含有效成份名稱與核准者不符之問題），被告甲○○以「借牌
    」為由為辯自無足取。（五）又共同正犯之意思聯絡，其表示之方法，不以明示
    通謀為必要，即相互間有默示之合致，亦無不可；且共同實施犯罪行為之人，在
    合意範圍以內，各自分擔犯罪行為之一部，相互利用他人之行為，以達其犯罪之
    目的者，即應對於全部所發生之結果，共同負責。按成品農藥應標示農藥製造業
    之名稱及所在地，又農藥標示之使用，應經主管機關之核準，農藥管理法施行細
    則第二十三、第二十六條分別定有明文，上揭亞殺農藥許可證係由行政院農委
    會核發予華農公司製造，而其標示亦載有華農公司之名稱及所在地，此有行政院
    農業委員會（八九）農糧字第八九○一○七○五四號函及所檢附之上揭亞殺農
    藥標示可按，是被告丙○○既出租該農藥許可證予被告甲○○使用，且其子乙○
    ○並曾在該詣榮公司任職，業據證人乙○○供證在卷，則其就甲○○在所製造之
    農藥標示上載有華農公司製造文意之文字，自難諉為不知。綜上所述，本件事證
    明確，被告二人犯行堪以認定。
二、核被告丙○○、甲○○所為，係犯刑法第二百十五條、第二百十六條之行使登載
    不實之業務文書罪，被告甲○○另犯農藥管理法第四十三條第一項之製造偽農藥
    罪，被告詣榮公司係犯農藥管理法第四十七應依同法第四十三條第一項處斷。被
    告丙○○及甲○○所犯業務文書登載不實罪，為行使此項不實之文書行為所吸收
    ，不另論罪。被告丙○○及甲○○就所犯行使登載不實之業務文書罪，有犯意聯
    絡及行為分擔，為共同正犯。被告丙○○及甲○○渠前後數行使登載不實之業務
    文書行為，時間緊接，手段相同，觸犯犯罪構成要件相同之罪名，顯係基於概括
    之犯意，應依連續犯規定論並加重其刑。被告甲○○前後數製造偽農藥之行為，
    時間緊接，手段相同，觸犯犯罪構成要件相同之罪名，顯係基於概括之犯意，應
    依連續犯規定論並加重其刑。被告甲○○所犯上開連續行使登載不實之業務文書
    罪與連續製造偽農藥罪，有方法結果之牽連犯關係，應論從較重之連續行使登載
    不實之業務文書罪處斷。被告甲○○於八十五年四月二十四日，因違反農藥管理
    法，經判處有期徒刑四月確定，於八十五年五月二十三日易科罰金執行完畢，有
    台灣高等法院被告全國前案紀錄表在卷可憑，其於執行完畢後五年以內再犯有期
    徒刑以上之本罪，為累犯，應依法加重其刑，就上揭加重部分並遞加之。審酌被
    告犯罪之動機、目的、手段，犯罪時所受之刺激及其品性、生活狀況、智識程度
    、犯罪所生之損害，及犯罪後態度等一情狀，爰各量處如主文所示之刑，並諭知
    易科罰金之折算標準。查被告行為後，刑法第四十一條於九十年一月十日修正公
    布，並自同年月十二日生效，本件被告所犯最重本刑為三年以下有期徒刑之罪，
    舊法未較有利於被告，自應依刑法第二條第一項前段規定，適用修正後刑法第四
    十一條之規定為易科罰金之諭知。致扣案之「亞殺」偽農藥一瓶係台北縣政府
    所抽購，顯非被告等所有，自無從依法沒收。另被告甲○○前於擔任洽益化學股
    份有限公司之總經理時，自八十七年十二月間起，於製造「滅賜松」農藥時，多
    次違法滲雜或抽換其中化學成份，使該農藥有效成分含量低於容許下限及含有與
    核准成分不符之有效成分，觸犯連續製造偽農藥罪，而經台灣台南地方法院於八
    十九年六月二十七日判處有期徒刑三月確定（見卷附判決書）。本案被告甲○○
    之犯行，雖亦為製造偽農藥，惟其犯行為未經核准而擅自製造偽農藥（農藥管理
    法第六條第一款），與前案之滲雜或抽換農藥中化學成份而製造偽農藥（農藥管
    理法第六條第二款）情節不同，且本案係為詣榮公司執行業務時所犯，與前案係
    為洽益化學股份有限公司執行業務時所犯不同，因此，本案與前案應係各基於不
    同之犯意，無連續犯關係，併予敘明。
據上論斷，應依刑事訴訟法第二百九十九條第一項，農藥管理法第四十三條第一項、
第四十七條，刑法第二條第一項前段、第十一條前段、第二十八條、第五十六條、第
二百十六條、第二百十五條、第五十五條、第四十七條、第四十一條第一項前段，罰
金罰鍰提高標準條例第一條前段、第二條、判決如主文。
中      華      民      國        九十      年        六    月    十四  日
                                      臺灣屏東地方法院刑事第一庭
                                          法  官    郭書豪
右正本證明與原本無異。
對於本判決如有不服應於收受送達後十日內向本院提出上訴書狀上訴於台灣高等法院
高雄分院並按他造當事人之人數附具繕本。
                                          書記官    潘豐益
中      華      民      國        九十      年        六    月    十四  日
附錄本判決論罪法條：
中華民國刑法第二百一十五條
 (業務上文書登載不實罪)
從事業務之人，明知為不實之事項，而登載於其業務上作成之文書，足以生損害於公
眾或他人者，處三年以下有期徒刑、拘役或五百元以下罰金。
中華民國刑法第二百一十六條
 (行使偽造變造或登載不實之文書罪)
行使第二百十條至第二百十五條之文書者，依偽造、變造文書或登載不實事項或使登
載不實事項之規定處斷。
農藥管理法第四十三條
 (罰則 (一) )
製造、加工或輸入偽農藥者，處三年以下有期徒刑，得併科五萬元以下罰金。
前項之未遂犯罰之。


司法院資訊處製作；財團法人民間司法改革基金會備份。
